臺灣板橋地方法院刑事判決　　　　　　　96年度易字第3195號
公　訴　人　臺灣板橋地方法院檢察署檢察官
被　　　告　甲○○
上列被告因違反毒品危害防制條例案件，經檢察官提起公訴（九
十六年度偵字第一九九九八號），本院判決如下：
    主  文
甲○○無罪。
    理  由
一、公訴意旨略以：被告甲○○前因違反毒品危害防制條例案件
    ，經臺灣板橋地方法院九十一年度簡字第一八一號判決判處
    有期徒刑四月確定，於民國九十二年十二月十九日執行完畢
    。猶仍不知悔改，明知海洛因係毒品危害防制條例第二條所
    規定之第一級毒品，依法不得持有，仍於九十六年八月三十
    日下午十時三十分許，在臺北縣泰山鄉○○路○段與中山路
    二段交叉口某加油站內，由真實姓名年籍不詳之成年男子交
    付第一級毒品海洛因一包（驗餘毛重○．二二公克）而持有
    之，旋為警當場查獲，並扣得甲○○丟置路旁之海洛因一包
    。因認被告涉犯毒品危害防制條例第十一條第一項之持有第
    一級毒品罪嫌云云。
二、按犯罪事實應依證據認定之，無證據不得認定犯罪事實；不
    能證明被告犯罪者，應諭知無罪之判決，刑事訴訟法第一百
    五十四條第二項及第三百零一條第一項分別定有明文。次按
    認定不利於被告之事實，須依積極證據，苟積極證據不足為
    不利於被告事實之認定時，即應為有利於被告之認定，更不
    必有何有利之證據；又事實之認定，應憑證據，如未能發現
    相當證據，或證據不足以證明，自不能以推測或擬制之方法
    ，以為裁判基礎。而刑事訴訟法上所謂認定犯罪事實之積極
    證據，係指適合於被告犯罪事實之認定之積極證據而言，雖
    不以直接證據為限，間接證據亦包括在內；然而無論直接或
    間接證據，其為訴訟上之證明，須於通常一般之人均不致有
    所懷疑，而得確信其為真實之程度者，始得據為有罪之認定
    ，倘其證明尚未達到此一程度，而有合理之懷疑存在時，致
    使無從形成有罪之確信，根據「罪證有疑，利於被告」之證
    據法則，即不得遽為不利被告之認定。又所謂「持有」者，
    係指係將物置於自己實力支配之下而言，此有最高法院三十
    年上字第八一六號、二十九年上字第三一○五號、三十年上
    字第一八三一號、四十年台上字第八十六號、七十四年台上
    字第三四○○號及七十六年台上字第四九八六號判例意旨可
    供參照。
三、本件公訴人認被告涉有上揭持有毒品之罪行，無非係以被告
    於警詢中之供詞、臺灣檢驗科技股份有限公司出具之濫用藥
    物檢驗報告書一紙可稽，及扣案之海洛因一包為其主要論據
    。訊據被告堅詞否認有持有毒品之犯行，辯稱：為警查獲之
    海洛因一包非伊所有，海洛因係不詳姓名跑掉之人，丟在伊
    身旁，當時跑掉之人，並未將毒品交予伊等語。經查：
  (一)本院於審理時將九十六年八月三十一日警詢錄音帶播放，與
    卷附警詢筆錄進行比對，勘驗結果如下：
   1.筆錄內容記載為：「問：你稱該一級毒品海洛因一小包（
     毛重○．二二公克）是另一名男子所有，為何警方查獲你
     將該一級毒品海洛因一小包（毛重○．二二公克）丟在地
     上？答：我在臺北縣泰山鄉○○路○段與中山路二段口加
     油站內遇到他，他問我還有沒有在使用毒品，我回答我好
     久沒有用了，然後他看到警方上前時，他就將該一級毒海
     洛因一小包（毛重○．二二公克）拿給我，我看到警方上
     前，我也緊張就把該一級毒品海洛因一小包（毛重○．二
     二公克）丟在地上。」。
   2.勘驗錄音帶內容則為：「答：東西就丟ㄟ。（警問：丟給
     你就對啦）答：他看到警察來，東西就...... （ 警問：
     丟給你就對啦？）答：ㄟ啊，要拿給我啊... 我沒接，東
     西就掉到地上去，我也看到你們來，我也知道你們來，我
     也不敢跟他拿.. （ 警問：藥啊硬交給你就對啦？）答：
     ㄟ啊，他東西丟下就走啊，緊走啊，那東西也不是我ㄟ，
     我也沒走啊... （警問：看警方你也會怕，就將它丟ㄟ？
     ）答：我不敢跟他拿東西，我也跟他說，這是毒品，我不
     敢拿.. 他丟給我，我不敢跟他拿，才會掉在地上。」。
    是據上揭勘驗結果，應堪認定，被告在警詢時即已否認持有
    查扣之海洛因一包，並辯稱係由逃跑之男子丟棄於地上等語
    明確。
  (二)本院傳訊當日查獲毒品之警員謝文勝、邱建雄到庭作證，證
    人邱建雄證稱：「我人在廁所的旁邊，當時我看到被告他們
    二個人距離約我十五公尺左右，當時我看到被告與另外一個
    人在講話，當時我同行的謝文勝警員說他們在說話，應該是
    在交易毒品，我們就向前要去逮捕他們，後來我們上前的時
    候，另外一個人就拔腿就跑掉，然後我就去追那個人，謝文
    勝警員就在現場抓被告，後來我追的時候，那個人一直死命
    的跑，我沒有追上，後來我人有回到現場，我回到現場的時
    候謝文勝已經把場面控制住了，我到現場是有看到查到一包
    海洛因，當時被告是有說海洛因不是他的，就說是那個人丟
    給他的。」、「我沒有看到，當時我距離他們有點遠，我們
    沒有看到他們有確實在交易的內容。」、「（問：是否有看
    到另外一個跑掉的人，把東西丟在地上？）沒有看到。可能
    當時我有點緊張，印象中我沒有看到。」等語，證人謝文勝
    證稱：「本件我們是接獲密報說案發地點有人在販賣毒品，
    後來我跟邱建雄及另外一個警員一起到現場的，正確的查獲
    時間我不記得了，我是查獲之前我們沒有到現場埋伏，我們
    接獲線報之後就直接趕到現場，後來我們到場之後我們就先
    到廁所，我們在廁所的門口有遇到被告，後來我們出廁所之
    後就盤查被告。」、「後來我就在被告旁邊發現一包衛生紙
    ，後來打開衛生紙之後看到裡面有一包海洛因。」、「（問
    ：所發現的衛生紙距離被告多遠？）就在被告的腳旁邊。」
    等語，從警員上揭證詞，已足證毒品係在被告身邊所查獲，
    而查獲前被告確曾與一名不詳姓名之男子互相交談，疑似在
    交易，警方上前盤查時，該名不詳姓名之男子即行逃離等事
    實均足堪認定，惟從上證人之證詞，尚無法判定在被告身邊
    查獲之海洛因一包，曾經為被告所持有，或為被告持有後所
    丟棄。
  (三)綜上證據，僅足以證明被告與不詳姓名之男子在上址廁所旁
    談論事情，警方上前盤查時，該名男子即行逃離，此時警方
    在被告身旁地下查獲一包海洛因，是該包海洛因是否曾經為
    被告持有，尚無法證明，而該查獲之毒品，為何會遭丟棄於
    地上，係何人所為，事由非一，從該名男子逃跑之情形及被
    告辯詞觀之，被告辯稱該名男子欲將海洛因交付時，因突見
    警員出現，即逃離時丟棄在地下者等語，亦非無稽之詞，況
    警員上前盤查時，行動迅速，隨即掌握現場，將被告壓制，
    是被告對於其身邊之海洛因，應尚未置於其實力支配下；公
    訴人所引資為認定被告涉犯上揭持有毒品罪行之證據，尚不
    足以認定被告確有為本案犯行，此外，復查無其他積極證據
    可資證明被告有何公訴人所指犯行，依上開說明，不能證明
    被告犯罪，自應為無罪判決之諭知。
據上論斷，應依刑事訴訟法第三百零一條第一項，判決如主文。
本案經檢察官馬中人到庭執行職務。
中　　華　　民　　國　　96　　年　　12　　月　　14　　日
                  臺灣板橋地方法院刑事第十八庭
                  　　　　　  法　官  王綽光
以上正本證明與原本無異
如不服本判決應於送達後10日內向本院提出上訴狀（應附具理由
及繕本）
                              書記官　許清秋
中　　華　　民　　國　　96　　年　　12　　月　　17　　日
